【裁判字號】    95,訴,1535
【裁判日期】    950630
【裁判案由】    毒品危害防制條例等
【裁判全文】
臺灣高雄地方法院刑事判決              95年度訴字第1535號
公  訴  人  臺灣高雄地方法院檢察署檢察官
被      告  丙○○
                    現羈押於臺灣高雄看守所
選任辯護人  陳正芳律師
上列被告因毒品危害防制條例等案件，經檢察官提起公訴（95年
度偵字第9027號），甲○判決如下：
    主  文
丙○○共同運輸第二級毒品，處有期徒刑捌年陸月。扣案之第二
級毒品甲基安非他命玖包（驗後毛重共計玖佰玖拾點零伍公克）
沒收銷燬之；扣案之第三級毒品愷他命貳包（驗後毛重共計貳佰
柒拾貳點壹公克）及黑色皮鞋壹雙，均沒收。
    事  實
一、丙○○明知甲基安非他命及愷他命，分別經公告列為毒品危
    害防制條例第2 條第2 項第2 款之第二級毒品及同條第3 款
    之第三級毒品，不得非法持有或運輸，且經行政院依法公告
    為管制進出口之物品，不得私運進口，竟與真實年籍、姓名
    不詳，綽號分別為「和尚」、「小李」之2 名成年男子，共
    同基於運輸第二級毒品、第三級毒品及私運管制物品進口之
    犯意聯絡，由丙○○與上開綽號「和尚」之人，先於民國95
    年3 月7 日前約1 星期某日，在位於嘉義市○○路上之某家
    麵店內，商議欲藉丙○○至大陸探視其配偶後返台之機會，
    由丙○○將第二級毒品甲基安非他命及第三級毒品愷他命運
    輸入境，而該綽號「和尚」之人則允諾在運輸入境成功後，
    給與丙○○新臺幣15萬元之報酬。嗣於同年3 月7 日，丙○
    ○在高雄國際機場搭乘飛機出境，至大陸地區福建省福青市
    探視其配偶，待其探親結束後，即依先前與上開綽號「和尚
    」之人之約定，前往大陸地區廣東省深圳市與該綽號「和尚
    」之人及前開綽號「小李」之人會合。渠3 人在深圳市會面
    後，即由該綽號「小李」之人依丙○○雙腳之大小，購得1
    雙黑色皮鞋，並將該黑色皮鞋底部挖空，置入第三級毒品愷
    他命2 包（驗後毛重共計272.1 公克），另將第二級毒品甲
    基安非他命9 包（驗後毛重共計990.05公克）綑綁於丙○○
    腰際，復以衣服遮蓋作為掩飾，欲藉此方式將該等毒品自大
    陸地區攜帶入境。而上開綽號「和尚」、「小李」之人並吩
    咐丙○○，待其攜帶上開毒品入境後，再前往位於高雄縣鳳
    山市○○路上之五甲廟，會在該處與其接洽後續事宜。後於
    同年月25日，丙○○穿著上開藏放第三級毒品愷他命之黑色
    皮鞋，並腰纏前開第二級毒品甲基安非他命，由深圳市先至
    澳門，再由澳門搭乘飛機，而於同日夜間9 時40分許到達高
    雄國際機場，私自運輸前開第二級毒品甲基安非他命、第三
    級毒品愷他命入境，然於其入境之後，為內政部警政署航空
    警察局高雄分局人員察覺有異而在機場內對其進行攔查，並
    在其身上扣獲上開第二級毒品甲基安非他命、第三級毒品愷
    他命及黑色皮鞋1 雙，因而知悉前情。
二、案經內政部警政署航空警察局高雄分局移送臺灣高雄地方法
    院檢察署檢察官偵查起訴。
    理  由
一、前揭犯罪事實，業據被告丙○○於甲○審理中坦承不諱，並
    有其入出境資料查詢結果（見偵卷第12頁）、本案查獲相片
    （見警卷第22至24頁）在卷可稽，及黑色皮鞋1 雙扣案足憑
    ，而自上開黑色皮鞋內起出之2 包物品，經高雄醫學大學附
    設中和紀念醫院鑑驗結果，確係第三級毒品愷他命（驗後毛
    重共計272.1 公克），另綑綁在被告腰部之9 包扣案物品，
    經同院鑑驗結果，則係第二級毒品甲基安非他命無訛（驗後
    毛重共計990.05公克），有該院95年4 月4 日第0000-000號
    、第0000-000號檢驗報告（見偵卷第23、24頁）附卷可佐（
    上開檢驗報告係被告以外之人於審判外之書面陳述，而公訴
    人、被告及其辯護人未於甲○審理過程中聲明異議，並同意
    將之作為證據，甲○審酌其作成時之情況正常，且與本案相
    關之待證事實具有關連性，認適當作為證據，依刑事訴訟法
    第159 條之5 第1 項之規定，具有證據能力），則被告前開
    自白顯與事實相符，堪以採信，本件事證明確，被告上揭犯
    行，洵堪認定。
二、按甲基安非他命及愷他命，分別係毒品危害防制條例第2 條
    第2 項第2 款所稱之第二級毒品及同條項第3 款所稱之第三
    級毒品，並均係行政院依據懲治走私條例第2 條第4 項所頒
    訂「懲治走私條例公告管制物品項目及其數額」之公告甲項
    第4 款所列之管制進出口物品，不限其數額，均不得私運進
    出口。又自大陸地區私運物品進入臺灣地區，或自臺灣地區
    私運物品前往大陸地區者，以私運物品進口、出口論，適用
    懲治走私條例之規定處斷，懲治走私條例第12條定有明文。
    故核被告所為，係犯毒品危害防制條例第4 條第2 項之運輸
    第二級毒品罪、同條第3 項之運輸第三級毒品罪，及懲治走
    私條例第12條、第2 條第1 項之私運管制物品進口罪。被告
    運輸其持有之第二級毒品甲基安非他命，其持有之低度行為
    應為運輸之高度行為所吸收，不另論罪。被告就上開犯行與
    前揭綽號「和尚」、「小李」之人間，均有犯意聯絡及行為
    分擔，為共同正犯。被告以一運輸行為，私運第二級毒品甲
    基安非他命及第三級毒品愷他命進口，同時觸犯上開3 罪，
    為想像競合犯，應依刑法第55條規定，從一重論以運輸第二
    級毒品罪。爰審酌被告為貪圖他人所應允給與之報酬，竟私
    自夾帶毒品進口，且運輸第二級毒品甲基安非他命達990.05
    公克、運輸第三級毒品愷他命達272.1 公克，數量非小，不
    但影響政府對進出口物品之管制，且倘若該等毒品流入市面
    販售，勢將嚴重戕害社會治安及國人身心健康，其犯罪情節
    難認輕微，惟念其犯後坦承犯行，態度良好，復參以其於本
    件犯行中，尚非居於主導之地位等一切情狀，量處如主文所
    示之刑，以示懲儆。
三、綑綁在被告腰部之9 包扣案物品，確為第二級毒品甲基安非
    他命之事實，業如前述，而因鑑定單位一般係以傾倒之方式
    ，將包裝袋內之毒品倒出而與包裝袋分離而稱重，必要時，
    輔以刮杓刮取袋內毒品，然無論依何種方式分離，包裝袋內
    均有極微量之毒品殘留，業經法務部調查局以93年3 月19日
    調科壹字第09300113060 號函釋在案（見甲○卷第61頁），
    並為甲○職務上已知之事實，足認前開空包裝袋，其內含有
    極微量第二級毒品甲基安非他命殘留而無法析離，應整體視
    為查獲之第二級毒品甲基安非他命，依毒品危害防制條例第
    18條第1 項前段之規定，諭知沒收銷燬之；至於鑑識耗損之
    第二級毒品甲基安非他命，既已滅失，爰不再行諭知沒收銷
    燬，併此敘明。另按，毒品危害防制條例第2 條第2 項規定
    ，毒品依其成癮性、濫用性及對社會危害性分為四級，並就
    製造、運輸、販賣、意圖販賣而持有、以非法方法使人施用
    、引誘他人施用及轉讓等不同品項毒品之行為，分別定其處
    罰。至施用或持有第三、四級毒品，因其可罰性較低，故予
    除罪化，僅就施用及持有第一、二級毒品科以刑罰。惟鑑於
    第三、四級毒品均係管制藥品，特於同條例第11條之1 明定
    無正當理由，不得擅自持有。又同條例第19條第1 項所定「
    供犯罪所用或因犯罪所得之物」，係指犯第4 條至第9 條、
    第12條、第13條或第14條第1 項、第2 項之罪所用或所得之
    物，不包括毒品本身在內，自不得為第三、四級毒品之沒收
    依據（以犯第4 條第3 項販賣第三級毒品罪為例，其供犯罪
    所用之物，當指「供販賣第三級毒品所用之物」而言；第三
    級毒品本身為販賣之標的，為遂行販賣該毒品使用之物，始
    屬「供犯罪《犯第4 條第3 項之販賣第三級毒品罪》所用之
    物」，其理至明）。同條例對於查獲之製造、運輸、販賣、
    意圖販賣而持有、以非法方法使人施用、引誘他人施用及轉
    讓第三、四級毒品之沒收，並無特別規定，如其行為已構成
    犯罪，則該毒品即屬不受法律保護之違禁物，應回歸刑法之
    適用，依刑法第38條第1 項第1 款之規定沒收之（最高法院
    95年度台上字第911 號判決可資參照）。扣案由被告所著黑
    色皮鞋內起出之2 包物品係第三級毒品愷他命之事實，已如
    上述，揆諸上開說明，其既屬違禁物，而其包裝袋與其內之
    第三級毒品愷他命無法完全析離之事實，亦如上述，應整體
    視為毒品，不問屬於犯人與否，依刑法第38條第1 項第1 款
    之規定宣告沒收，至鑑驗耗損部分，既已滅失不存在，自亦
    無庸併予宣告沒收。另扣案之黑色皮鞋1 雙，為上開綽號「
    小李」之共犯所有，且係藏放前開第三級毒品愷他命以便於
    運輸該等第三級毒品愷他命所用之物，應依毒品危害防制條
    例第19條第1 項規定，併予宣告沒收。又上開黑色皮鞋既已
    扣案，自無不能沒收之情形，爰不另行宣告如全部或一部不
    能沒收時，追徵其價額，附此敘明。
據上論斷，應依刑事訴訟法第299 條第1 項前段，毒品危害防制
條例第4 條第2 項、第3 項、第18條第1 項前段、第19條第1 項
，懲治走私條例第2 條第1 項、第11條、第12條，刑法第11條、
第28條、第55條、第38條第1 項第1 款，判決如主文。
本案經檢察官乙○○到庭執行職務。
中    華    民    國    95    年    6     月    30    日
                  刑事第五庭    審判長法  官 李嘉興
                                      法  官 林俊寬
                                      法  官 陳君杰
以上正本證明與原本無異。
如不服本判決，應於判決送達後10日內，向甲○提出上訴狀。
中    華    民    國    95    年    6     月    30    日
                                      書記官 陳昱良
附錄本判決論罪科刑法條全文：
毒品危害防制條例第4 條第2 項、第3 項
製造、運輸、販賣第二級毒品者，處無期徒刑或7 年以上有期徒
刑，得併科新臺幣700 萬元以下罰金。
製造、運輸、販賣第三級毒品者，處5 年以上有期徒刑，得併科
新臺幣500 萬元以下罰金。
懲治走私條例第2 條第1 項
私運管制物品進口、出口逾公告數額者，處7 年以下有期徒刑，
得併科新臺幣300萬元以下罰金。


司法院資訊處製作；財團法人民間司法改革基金會備份。
